臺灣桃園地方法院刑事判決　　　　　　　92年度訴字第1539號
公　訴　人　臺灣桃園地方法院檢察署檢察官
被　　　告　戊○○　男　31歲.
被　　　告　乙○○　男　32歲.
上二人共同
指定辯護人　丙○○律師
上列被告因強盜等案件，經檢察官提起公訴（91年度偵字第2151
3 號），本院判決如下：
    主  文
戊○○共同未經許可，持有可發射子彈具有殺傷力之改造玩具手
槍，處有期徒刑壹年陸月，併科罰金新臺幣玖萬元，罰金如易服
勞役，以銀元佰元即新臺幣玖佰元折算壹日。扣案具有殺傷力
之仿BERETTA 廠半自動手槍製造之改造玩具手槍壹枝（含彈匣壹
個，槍枝管制編號：0000000000號）沒收。又共同以脅迫使人行
無義務之事，處有期徒刑月。應執行有期徒刑壹年柒月，扣案
具有殺傷力之仿BERETTA 廠半自動手槍製造之改造玩具手槍壹枝
（含彈匣壹個，槍枝管制編號：0000000000號）沒收。
乙○○共同未經許可，持有可發射子彈具有殺傷力之改造玩具手
槍，累犯，處有期徒刑壹年肆月，併科罰金新臺幣陸萬元，罰金
如易服勞役，以銀元佰元即新臺幣玖佰元折算壹日。扣案具有
殺傷力之仿BERETTA 廠半自動手槍製造之改造玩具手槍壹枝（含
彈匣壹個，槍枝管制編號：0000000000號）沒收。又隱匿關係他
人刑事被告案件之證據，累犯，處有期徒刑肆月。應執行有期徒
刑壹年陸月，扣案具有殺傷力之仿BERETTA 廠半自動手槍製造之
改造玩具手槍壹枝（含彈匣壹個，槍枝管制編號：0000000000號
）沒收。
    事  實
一、乙○○前因違反槍砲彈藥刀械管制條例案件，經本院於民國
    86年11月21日以86年度易字第4544號刑事判決判處有期徒刑
    6 月確定，並於87年3 月31日易科罰金執行完畢（構成累犯
    ）。戊○○於91年2 月間某日，在桃園縣境內某夜市，以新
    台幣（下同）7500元之價格，購得具有殺傷力之仿BERETTA
    廠半自動手槍製造之金屬玩具手槍更換土造金屬槍管改造而
    成之改造手槍一把（槍枝管制編號為000000000 號），未經
    許可而無故持有上開手槍。91年8 月21日晚上10時50分許，
    戊○○攜帶上開具有殺傷力之改造手槍，與乙○○二人共同
    於桃園縣八德市○○路與建國路路口搭乘由丁○○（公訴人
    誤載為劉國禎）所駕駛之7Q-437號營業計程車，欲往桃園縣
    大溪鎮中庄地區，途經桃園縣大溪鎮○○○○道北二高涵洞旁
    時，戊○○與乙○○因毒癮發作而欲尋找一隱匿處所施打毒
    品，乙○○遂要求丁○○將車駛入一旁之產業道路，丁○○
    見產業道路狹小、無路燈，且附近並無人家居住，隨即拒絕
    乙○○之要求，並誤以為乙○○與戊○○二人欲劫取其財物
    ，遂要求戊○○與乙○○二人下車，並主動放置1000元於座
    椅間之置物台，說「我身上只有這些錢，要拿就拿走」等語
    ，戊○○、乙○○見丁○○不肯配合，二人遂共同基於未經
    許可，持有具有殺傷力之改造手槍及以脅迫使人行無義務之
    事之犯意聯絡，由戊○○持上開改造手槍脅迫丁○○將車子
    駛進產業道路內，前進約200 公尺後無路可供通行，戊○○
    遂踏出車門並要求乙○○看住丁○○，丁○○即趁此空檔逃
    離現場，戊○○與乙○○二人見丁○○已逃離，因恐其報警
    ，於取走丁○○放置於車內之1000元後亦隨之逃逸，且將上
    開改造手槍棄置於桃園縣大溪鎮武嶺橋下。嗣經丁○○事後
    報警後，始循線查獲上情，並帶同戊○○至該橋下扣得上開
    手槍一把。
二、乙○○另行基於隱匿他人刑事證據之犯意，於91年9 月初某
    日，明知車號RS-4382 號自用小客車係戊○○所竊得之贓車
    （戊○○所涉竊盜部分另行移由台灣新竹地方法院併案審理
    ），仍因恐戊○○再駕駛該車外出為警查獲，乃由其帶同戊○○駕駛上開自用小客車前往桃園縣大溪鎮烏塗窟36之13號
    其友人所有、現已無人使用之鐵皮屋內藏放。
三、案經桃園縣政府警察局大溪分局報請台灣桃園地方法院檢察
    署檢察官偵查起訴。
    理  由
一、訊據被告戊○○就犯罪事實一部份，於本院審理時坦承不諱
    ，又訊據被告乙○○就犯罪事實二部分亦於本院審理時坦承
    不諱，而就犯罪事實一部分，被告乙○○固坦承有於91年8
    月21日晚上10時50分許，與戊○○共同於桃園縣八德市○○
    路與建國路路口搭乘由丁○○所駕駛之7Q-437號營業計程車
    ，欲前往桃園縣大溪鎮中庄地區等情，惟辯稱伊當時並不知
    道戊○○身上有帶槍，戊○○把槍拿出來的時候我也慌了，
    我當時坐在駕駛座的後面，我都沒有出聲，當時我們只是要
    到比較隱密的地方吸毒云云。經查：
  (1)犯罪事實一部份：被告戊○○就此部分之犯行，業已於本院
    審理時自白不諱，核與證人即計程車司機丁○○於本院審理
    時具結證稱略以：我是開到往中庄，過了涵洞之後乙○○指
    示我向右轉，我並沒有按照指示右轉，就停在產業道路的路
    口，我問乙○○說裡面那麼黑，怎麼有人住，我說我不收車
    錢，你們自己走進去，然後乙○○說不行，我朋友住在裡面
    ，戊○○就把槍掏出來，命令我開進去，開到裡面約二百公
    尺處，已經是死路，戊○○就打開車門跨腳出去起身，同時
    說交代乙○○看住我，我就利用他打開車門的瞬間，打開車
    門逃跑（參本院93年8 月18日審判筆錄）等語大致相符，按
    證人丁○○為計程車司機，其業務上本應係聽從乘客之指示
    而將乘客送往目的地，然計程車司機與乘客間之運送契約，
    於證人丁○○將車停放於產業道路路口並要求被告二人下車
    時，業經證人丁○○以意思表示之方式向被告二人終止運送
    契約，是證人丁○○於該時點起已無義務聽從乘客之指示，
    被告二人以脅迫之方式要求證人將車輛駛入產業道路旁小路
    內，顯係使證人丁○○行無義務之事，此外復有扣案之仿
    BERETTA 廠半自動手槍製造之金屬玩具手槍更換土造金屬槍
    管改造而成之改造手槍一把在卷可憑，被告戊○○此部分之
    犯行，事證明確；又衡諸證人丁○○與被告二人素無怨隙，
    當無故為虛偽證述之必要，按證人丁○○既明確證述被告乙○○有出言要求將車子往裡開，而被告戊○○亦有要求被告
    乙○○將伊看住之行為，被告乙○○就前開犯行若果真不知
    情，則被告乙○○眼見共犯戊○○持槍脅迫丁○○時，又為
    何不出言制止抑或向被告戊○○表示不妥等行為，顯見被告
    乙○○與戊○○二人就整體持槍脅迫他人行無義務之犯行，
    應有犯意之聯絡及行為上之分擔，被告乙○○前開抗辯，應
    屬卸責之詞，不足採信。末查，扣案由被告戊○○所持有之
    仿BERETTA 廠半自動手槍製造之金屬玩具手槍更換土造金屬
    槍管改造而成之改造手槍一把（槍枝管制編號為0000000000
    號），經送內政部警政署刑事警察局鑑驗後，認「送鑑貝瑞
    塔手槍壹枝（含彈匣，槍枝管制編號0000000000號），認係
    由仿BERETTA 廠半自動手槍製造之金屬玩具手槍，更換土造
    金屬槍管改造而成的改造手槍，機械性能良好，可擊發適用
    子彈，認具殺傷力。」，此有內政部警政署刑事警察局92年
    3 月20日刑鑑字第0920010384號槍彈鑑定書一份附卷可參，
    又「前開扣案之改造手槍，經裝填適用子彈（以玩具金屬彈
    殼加裝底火，、玩具底火壹片半（替代火藥）及直徑約6mm
    、重約0.88公克之鋼珠組合而成），試射結果，測得鋼珠之
    發射速度為347 公尺/ 秒，計算其動能為52.98 焦耳，單位
    面積動能為187.38焦耳/ 平方公分，而根據美國軍醫總署定
    義：彈丸撞擊動能達58呎磅（約為78.6焦耳），則足以使人
    喪失戰鬥能力，又依據日本科學警察研究所之研究結果，彈
    丸單位面積動能達20焦耳/ 平方公分則足以穿入人體皮肉層
    。」，此有內政部警政署刑事警察局93年12月15日刑鑑字第
    0930209759號函文附卷可參（本院卷第166 頁），故扣案之
    仿BERETTA 廠半自動手槍製造之金屬玩具手槍更換土造金屬
    槍管改造而成之改造手槍一把，應係具有殺傷力無誤。綜上
    所述，被告戊○○未經許可持有具有殺傷力之改造手槍犯行
    ，及被告戊○○、乙○○二人共同持有具有殺傷力之改造手
    槍並持之脅迫他人行無義務之事之犯行，均事證明確，前開
    犯行，堪以認定。
  (2)犯罪事實二部分：按刑法第165 條偽造關係他人刑事被告案
    件之證據犯罪，其所侵害者為國家之搜索權及審判權，自必
    以該他人之刑事被告案件已經存在為前提，最高法院45年度
    台上字第451號判決要旨可資參照。查被害人即車號RS-4382
    號自用小客車之車主甲○○於警詢時陳稱「該車於91年8 月
    29日19時20分，在桃縣大溪鎮公所旁失竊，我是於91年8 月
    29日19時45分向大溪分局南雅派出所報案」等語（參91年度
    偵字第21513 號卷第17頁背面），被害人既已向司法警察機
    關申告車輛失竊，是該竊盜案件當已進入偵查程序無誤；再
    查，被告乙○○亦於本院審理時自陳「當天是戊○○到大溪
    的東二路來找我，他邀我一起去拿藥，我就上他的車，由他
    開車載我去拿藥，拿好以後，我們在路旁停車打藥，打完藥
    後他突然跟我說這輛車是贓車，後來我們在街上亂逛，經過
    大溪鎮我朋友的一間鐵皮屋，我就提議戊○○把車子丟在那
    邊。」等語（參本院93年9 月22日審判筆錄），而被告乙○○前開行為之時間係被告戊○○竊取車輛約一個禮拜後，此
    經被告戊○○於本院陳述綦詳（參本院本院93年9 月22日審
    判筆錄），故被告乙○○之自白與事實相符，犯罪事實二部
    分之犯行明確，被告乙○○隱匿他人刑事證據之犯行堪以認
    定。
二、查被告二人行為後，槍砲彈藥刀械管制條例已於94年1 月26
    日修正公布，並自公布日施行，原條例第8 條與第10條、第
    11條合併修正移列為為修正條文第8 條，原條例第11條刪除
    ；修正後槍砲彈藥刀械管制條例第8 條第4 項規定「未經許
    可寄藏第4 條第1 項第1 款所定其他可發射金屬或子彈具有
    殺傷力之各式槍枝者，處3 年以上10年以下有期徒刑，併科
    新台幣7 百萬元以下罰金」，比較新舊法，以修正前之槍砲
    彈藥刀械管制條例第11條第4 項規定有利於被告，是依刑法
    第2 條第1 項但書之規定，應以修正前之槍砲彈藥刀械管制
    條例論處。核被告戊○○於犯罪事實一所為，係犯修正前之
    槍砲彈藥刀械管制條例第11條第4 項之未經許可，持有具有
    殺傷力之改造手槍罪，及刑法第304 條之強制罪。核被告乙○○於犯罪事實一所為，係犯修正前之槍砲彈藥刀械管制條
    例第11條第4 項之未經許可，持有具有殺傷力之改造手槍罪
    ，及刑法第304 條之強制罪，又核被告乙○○於犯罪事實二
    所為，係犯刑法第165 條之隱匿他人刑事證據罪。公訴意旨
    雖認被告二人就犯罪事實一部份所為，係攜帶兇器強盜，涉
    犯刑法第330 條第1 項之罪云云，惟按最高法院27年度上字
    第1722號判例要旨「強盜罪之強暴、脅迫，以在客觀上對於
    人之身體及自由確有侵害行為為必要，若犯人並未實施此項
    行為，僅因他人主觀上之畏懼，不敢出而抵抗，任其取物以
    去者，尚不能謂與強盜罪之要件相符。」，查本件被害人丁○○於本院審理時具結證稱「（辯護人問：是兩個被告先拿
    槍出來，叫你把錢拿出來嗎？）他們還沒有把槍拿出來的時
    候，我就自動拿一千元說我只有這些錢，要的話你們拿去，
    戊○○就拿走了。」、「（辯護人問：他們兩個被告從頭到
    尾有無主動要求你把錢交出來？）沒有。」、「（檢察官問
    ：你把錢拿出來後他們馬上把錢拿走嗎？）沒有，我認為他
    們是想要錢，於是我先把錢拿出來告訴他們我身上只有這些
    錢，要拿就拿走，接著戊○○把槍拿出來，命令我把車往裡
    面開，然後戊○○把我拿出來的錢拿走，我就轉身開車。」
    等語（參本院93年8 月18日審判筆錄），本件被告二人並未
    對被害人丁○○施以強暴、脅迫而強取財物之手段，係被害
    人主觀上以為被告二人係要對其強盜，出於畏懼而自動將財
    物交付，揆諸前開判例要旨，當不構成刑法強盜罪之構成要
    件，惟公訴人起訴事實既與本院判決事實同一，爰依法逕行
    變更起訴法條，附此敘明。被告二人就犯罪事實一後段所載
    未經許可，持有具有殺傷力之改造手槍，並脅迫被害人丁○○行無義務之事部分，有犯意聯絡及行為分擔，應論以共同
    正犯。又被告乙○○所犯未經許可，持有具有殺傷力之改造
    手槍罪與刑法第304 條之強制罪間，有方法結果之牽連關係
    ，依刑法第55條之規定，應從較重之未經許可，持有具有殺
    傷力之改造手槍罪。被告戊○○係於91年2 月間某日以7500
    元購得扣案具有殺傷力之改造手槍，與犯罪事實一後段所載
    之脅迫被害人丁○○之時間，相距有6 月之久，顯難認為被
    告戊○○所犯未經許可，持有具有殺傷力之改造手槍罪與強
    制罪間有方法結果之牽連關係，本院認為被告戊○○所犯前
    開二罪，其犯意應該是各別產生，而罪名亦不相同，應分論
    併罰之。又被告乙○○所犯之未經許可，持有具殺傷力之改
    造手槍罪與隱匿他人刑事證據罪間，亦有犯意各別，罪名不
    同之情事，亦應分論併罰之。被告乙○○有犯罪事實一前段
    所載之前科，此有台灣高等法院被告全國前案紀錄表一份附
    卷可參，被告乙○○於有期徒刑執行完畢後五年內，再犯本
    件法定本刑為有期徒刑以上之罪，為累犯，應依刑法第47條
    之規定，加重其刑。爰審酌被告二人犯罪之動機、目的、手
    段、未經許可持有具殺傷力之改造手槍對於社會大眾所產生
    之危害，犯罪後態度等一切情狀，分別量處如主文所示之刑
    ，罰金部分，諭知易服勞役之折算標準，並定其應執行之刑
    。扣案之仿BERETTA 廠半自動手槍製造之改造玩具手槍壹枝
    （含彈匣壹個，槍枝管制編號：0000000000號），係違禁物
    ，爰依刑法第38條第1 項第1 款宣告沒收。
三、至公訴人以被告戊○○於犯罪事實一中，持槍朝被害人丁○○逃跑之方向射擊，幸未擊中被害人丁○○云云，而另行追
    加起訴被告戊○○另涉犯刑法第271 條第2 項之殺人未遂罪
    ，槍砲彈藥刀械管制條例第12條第4 項之未經許可、持有具
    有殺傷力之改造子彈罪，被告乙○○涉犯槍砲彈藥刀械管制
    條例第12條第4 項之未經許可、持有具有殺傷力之改造子彈
    罪云云。惟查，證人丁○○於本院審理時具結證稱略以：被
    告二人並沒有說要給我死這句話，他們說「再跑、再跑」，
    我一拉開車門往外跑，跑了不到十公尺就聽到被告講「再跑
    、再跑」，然後就聽到「砰」的一聲，我沒有看到被告拿著
    槍對著你，因為我是背對著被告跑，我判斷那一聲「砰」的
    聲音是槍聲，因為槍聲比較集中、充實等語（參本院93年8
    月18日審判筆錄），證人丁○○雖有聽到「砰」的一聲，惟
    證人並沒有看到被告戊○○有朝其開槍之行為，被告戊○○
    是否有殺人之行為，顯已有疑慮，且是否為「砰」的聲音係
    屬槍聲，為證人主觀上之判斷，證人職業為計程車司機，其
    是否有判斷何種聲音為槍聲之專業能力，亦有疑義，再查本
    件案發現場並無查獲已擊發之彈殼，更無法證明被告戊○○
    有朝證人丁○○開槍而涉犯殺人未遂之犯行，此部分不能證
    明被告戊○○犯罪，此外復查無其他積極證據足資認定被告
    戊○○有殺人未遂之犯行，原應為無罪之諭知，惟公訴意旨
    認此部分與前開有罪部分有實質上一罪關係，爰不另為無罪
    之諭知，附此敘明；又如前所述，依據證人丁○○之證詞，
    並無法使本院相信被告二人有於現場持槍擊發子彈之行為，
    且縱使被告二人有擊發子彈，然該子彈是否果為具有殺傷力
    之子彈，亦有疑義，本院認為公訴人所提出之證據並不能證
    明，被告二人有於犯罪事實一持有具殺傷力子彈之行為，此
    部分不能證明被告二人犯罪，此外復查無其他積極證據足資
    認定被告二人有未經許可，持有具殺傷力改造子彈之犯行，
    原應為無罪之諭知，惟公訴意旨認此部分與前開有罪部分有
    實質上一罪關係，爰不另為無罪之諭知，亦附此敘明。
四、據上論斷，應依刑事訴訟法第299 條第1 項前段、第300 條
    ，修正前槍砲彈藥刀械管制條例第11條第4 項，刑法第11條
    前段、第2 條第1 項後段、第28條、第304 條、第165 條、
    第55條、第51條第5 款、第47條、第38條第1 項第1 款，罰
    金罰鍰提高標準條例第1條前段，判決如主文。
本案經檢察官張啟聰到庭執行職務。
中　　華　　民　　國　　94　　年　　2 　　月　　15　　日
                  刑事第五庭    審判長法　官  潘政宏
                  　                  法  官  邱滋杉
                                      法  官  周炳全
以上正本證明與原本無異。
如不服本判決，應於送達後10日內，向本院提出上訴狀。
                                      書記官  陳夏施
中　　華　　民　　國　　94　　年　　6 　　月　　16　　日
附錄本件論罪科刑法條全文
修正前槍砲彈藥刀械管制條例第11條
未經許可，製造、販賣或運輸第四條第一項第一款所稱其他可發
射金屬或子彈具有殺傷力之各式槍砲者，處五年以上有期徒刑，
併科新臺幣一千萬元以下罰金。
未經許可，轉讓、出租或出借前項所列槍砲者，處三年以上十年
以下有期徒刑，併科新臺幣七百萬元以下罰金。
意圖供自己或他人犯罪之用，而犯前二項之罪者，處無期徒刑或
七年以上有期徒刑，併科新臺幣一千萬元以下罰金。
未經許可，持有、寄藏或意圖販賣而陳列第一項所列槍砲者，處
一年以上七年以下有期徒刑，併科新臺幣七百萬元以下罰金。
第一項至第三項之未遂犯罰之。
中華民國刑法第165條
(湮滅刑事證據罪)
偽造、變造、湮滅或隱匿關係他人刑事被告案件之證據，或使用
偽造、變造之證據者，處二年以下有期徒刑、拘役或五百元以下
罰金。
中華民國刑法第304條
(強制罪)
以強暴、脅迫使人行無義務之事或妨害人行使權利者，處三年以
下有期徒刑、拘役或三百元以下罰金。
前項之未遂犯罰之。
